臺灣板橋地方法院交通事件裁定　　　　　　　　　　九十三年度交聲字第四七三號
　　原處分機關　臺北市交通事件裁決所
　　受處分人即
　　異　議　人　甲○○
右列受處分人因違反道路交通管理處罰條例案件，對於臺北市交通裁決所民國九十三
年三月二十五日以北市裁三字第裁二二－Ｚ00000000號所為之裁決處分（原
舉發案號：內政部警政署國道公路警察局九十三年一月三十日公警局交字第Ｚ000
00000號）聲明異議，本院裁定如左：
    主  文
異議駁回。
    理  由
一、原處分意旨略以：異議人即受處分人甲○○於民國九十三年一月三十日八時二十
    八分許，駕駛車牌號碼Ａ二－一四七號營業大客車，行經國道一號南向二十九點
    八至三十點一公里路段，經警舉發「同向四車道行駛中內車道」違規，乃依道路
    交通管理處罰條例第三十三條第一項及第六十三條第一項第一款之規定，裁處罰
    鍰新臺幣（下同）三千元並記違規點數一點。
二、異議意旨略以：異議人於上開時地駕車行經國道一號南下三十二公里處，突遭警
    車攔下，員警稱本人在二十九點八公里轉入中內線道行駛，然本人係於三十點二
    公里得以合法行駛中內線道處才轉入中內線道，原與警員爭執是否可能由於當時
    車流量大，車速快目測而有誤差，警員當場改稱有照相為證，因此被強迫簽收舉
    發單；於事後申訴複查時，卻稱係以目睹違規舉發之方式函覆違規屬實，令人不
    服，爰聲明異議，請求撤銷原處分云云。
三、按汽車行駛於高速公路或設站管制之道路，而不遵管制之規定者，處汽車駕駛人
    三千元以上六千元以下罰鍰；汽車駕駛人有上開行為時，除依原條款處罰鍰外，
    並予記違規點數一點，道路交通管理處罰條例第三十三條第一項及第六十三條第
    一項第一款分別定有明文。又汽車行駛於同向四車道路段，大型車與排氣量小於
    一千立方公分或行駛速率低於每小時八十公里之較慢速車輛，應行駛於外側車道
    。為超越同向之前車時，得暫利用中外車道超越前車，禁止行駛或變換車道行駛
    中內車道或內側車道，高速公路交通管制規則第八條第一項第三款亦有明文。
四、經查：
  (1)本件異議人甲○○於九十三年三月二十五日八時二十八分許，駕駛車號Ａ二─一
    四七號營業遊覽大客車，在國道一號南下二十九點八至三十點一公里處同向四車
    道處行駛中內車道，經執勤員警開單舉發之事實，有卷附內政部警政署國道公路
    警察局九十三年一月三十日公警局交字第Ｚ00000000號舉發違反道路交
    通管理事件通知單一紙附卷可稽。經本院依職權就國道一號公路南下二九‧八公
    里至三○‧三公里間車道使用相關規定函詢交通部臺灣區○道○○○路局，則覆
    稱：「國道一號南下二九點八公里至三十點三公里處路段主線為四車道，三十點
    三公里處以南外側車道上標有『出口專用』字樣，因出口專用車道非屬主線車道
    ，該處主線縮減為三車道」，「該路段並無相關標誌標示大客車可行駛中內車道
    ，惟依據『高速公路交通管制規則』第八條第一項第二及第三款規定：『二、汽
    車行駛於同向三車道路段，大型車與排氣量小於一千立方公分或行駛速率低於每
    小時八十公里之較慢速車輛，應行駛於外側車道，為超越同向之前車時得暫時利
    用中線車道超越前車，禁止行駛或變換車道行駛內側車道。排氣量超過一千立方
    公分及其行車速率每小時八十公里以上之小型車輛，可行駛中線車道，為超越同
    向之前車時，得暫時利用內側車道超越前車。三、汽車行駛於同向四車道路段，
    大型車與排氣量小於一千立方公分或行駛速率低於每小時八十公里之較慢速車輛
    ，應行駛於外側車道，為超越同向之前車時，得暫時利用中外車道超越前車，禁
    止行駛或變換車道行駛中內車道或內側車道。排氣量超過一千立方公分及其行車
    速率每小時八十公里以上之小型車可行駛於中內車道，為超越同向之前車時，得
    暫時利用內側車道超越前車。』綜上，大型車行駛於主旨所揭路段（同向四車道
    ），應行駛外側車道，為超越同向之前車得暫時利用中外車道超越前車」，始符
    規定，且「該路段（國道一號南下二十九點八公里至三十點三公里）於九十三年
    一月三十日並未有因施工封閉車道，致車道縮減之情事」，有該局九十三年五月
    十八日管字第Ｚ○○○○○○○○○號函在卷可稽。
  (2)本件異議人駕駛營業遊覽大客車行經前開路段經警攔停前係行駛於中內車道，業
    據異議人自承在卷，即令依其所言係於南下三十點二公里處始進入中內車道云云
    ，惟國道一號南下二十九點八公里至三十點三公里處路段主線均為四車道，南下
    三十點三公里處以南外側車道上標有「出口專用」字樣，因出口專用車道非屬主
    線車道，該處主線始縮減為三車道，業已查證如前，是異議人不論是於南下二十
    九點八公里處或三十點二公里處行駛，依前揭規定及說明，均應行駛於外側車道
    ，如有超車之情形才得以暫時駛入中外車道，遑論行駛於中內車道，是縱依異議
    人所稱自南下三十點二公里處起進入中內線車道行駛，亦屬違規無疑；又於南下
    三十點三公里處起，該處主線縮減為三車道，異議人亦應行駛於外側車道，如有
    為超越同向之前車時，始得暫時利用中線車道超越前車，然無論依本件舉發警員
    所稱異議人違規地點係在南下二十九點八公里至三十點一公里處，或依異議人自
    承係自南下三十點二公里處起進入中內線車道之情節，異議人於南下三十二公里
    處經警攔下時，已至少行駛近二公里，顯非為超車而暫時行駛於中線車道，亦堪
    認定，是其違規行駛車道之情形甚明，員警是否有當場照相存證，實已無關宏旨
    。從而本件員警開單舉發，尚無不當，異議人前開所辯，顯不足採。原處分機關
    據以援引道路交通管理處罰條例第三十三條第一項及第六十三條第一項第一款規
    定，裁處罰鍰新臺幣三千元並予記違規點數一點，於法要無不合，量罰亦屬妥適
    ，本件異議為無理由，應予駁回。
據上論結，應依道路交通案件處理辦法第十九條，裁定如主文。
中　　　華　　　民　　　國　　九十三　　年　　　七　　　月　　二十一　　日
                                  臺灣板橋地方法院交通法庭
                                        法  官  王  偉  光
右正本證明與原本無異
如不服本裁定應於送達後五日內向本院提出抗告狀
                                        書記官  陳怡君
中　　　華　　　民　　　國　　九十三　　年　　　七　　　月　　二十三　　日
